【裁判字號】    98,交聲,1188
【裁判日期】    980525
【裁判案由】    違反道路交通管理處罰條例聲明異議
【裁判全文】
臺灣桃園地方法院交通事件裁定        98年度交聲字第1188號
                                    98年度交聲字第1191號
                                    98年度交聲字第1192號
                                    98年度交聲字第1193號
原處分機關  交通部公路總局新竹區監理所
異  議  人
即受處分人  甲○○○
代  理  人  邱顯欽
上列異議人即受處分人因違反道路交通管理處罰條例案件，不服
交通部公路總局新竹區監理所中華民國98年2 月11日壢監裁字第
53-ZFB061399號、53-Z00000000號、53-ZHB089795號裁決處分，
及中華民國98年4 月30日壢監裁字第53-ZFC069447號裁決處分，
聲明異議，本院裁定如下：
    主  文
交通部公路總局新竹區監理所中華民國九十八年四月三十日壢監
裁字第53-ZFC069447號裁決處分撤銷。
上開撤銷部分，甲○○○汽車駕駛人，行駛於高速公路，不遵行
車管制之管制規則而有行車速度超過規定之最高速限，處罰鍰新
臺幣仟元，並記違規點數壹點。
其餘異議駁回。
    理  由
一、原處分意旨略以：異議人即受處分人甲○○○所有車號CP-1
    768 號之自用小客車，分別於下列時、地有超速之違規行為
    ，經舉發後，續為原處分機關查核違規行為屬實，分別裁處
    如下：
  民國97年8 月4 日下午2 時20分許，行經國道3 號公路北上
    307.5 公里處，經內政部警政署國道公路警察局（下稱公路
    警察局）第八警察隊以雷達測速儀測定、照相採證後舉發「
    限速110 公里，經雷達測定行速為150 公里，超速40公里」
    之違規，經查異議人違規情狀屬實，故依道路交通管理處罰
    條例第33條第1 項第1 款之規定，於98年2 月11日以壢監裁
    字第裁53-ZHB089795號裁決處分裁處異議人罰鍰新臺幣（下
    同）6,000 元並記違規點數1 點。
  97年9 月24日下午1 時55分許，行經國道3 號公路北上57公
    里處，經公路警察局第六警察隊（龍潭分隊）以雷達測速儀
    測定、照相採證後舉發「限速110 公里，經雷達測定行速為
    124 公里，超速14公里」之違規，經查異議人違規情狀屬實
    ，故依同條例第33條第1 項第1 款之規定，於98年2 月11日
    以壢監裁字第裁53-ZFB061399號裁決處分裁處異議人罰鍰3,
    000 元並記違規點數1 點。
  97年10月8 日上午11時15分許，行經國道3 號公路北上57公
    里處，經公路警察局第六警察隊（龍潭分隊）以雷達測速儀
    測定、照相採證後舉發「限速110 公里，經雷達測定行速為
    157 公里，超速47公里」之違規，經查異議人違規情狀屬實
    ，故依同條例第33條第1 項第1 款之規定，於98年2 月11日
    以壢監裁字第裁53-Z00000000號裁決處分裁處異議人罰鍰5,
    000 元並記違規點數1 點。
  98年1 月9 日晚間9 時18分許，行經國道3 號公路南下81.5
    公里處，經公路警察局第六警察隊（竹林分隊）以雷達測速
    儀測定、照相採證後舉發「限速110 公里，經雷達測定行速
    為124 公里，超速14公里」之違規，經查異議人違規情狀屬
    實，故依同條例第33條第1 項第1 款之規定，於98 年4月30
    日以壢監裁字第裁53-ZFC069447號裁決處分裁處異議人罰鍰
    3,000 元。
二、異議意旨則以：上開、之舉發通知單檢附之採證照片實
    屬同一，顯係重覆舉發。且各次舉發之舉發通知單均未送達
    異議人，致異議人不知裁罰事實。且測速自動照相機未經有
    公信力之廠商檢驗認證，令異議人難以甘服云云。
三、按汽車行駛於高速公路、快速公路或設站管制之道路，不遵
    使用限制、禁止、行車管制及管理事項之管制規則而有行車
    速度超過規定之最高速限或低於規定之最低速限之行為者，
    處汽車駕駛人3,000 元以上6,000 元以下罰鍰，並記違規點
    數1 點，此觀道路交通管理處罰條例第33條第1 項第1 款、
    、第63條第1 項第1 款規定甚明。次按於應送達處所不獲會
    晤應受送達人時，得將文書付與有辨別事理能力之同居人、
    受僱人或應送達處所之接收郵件人員；送達，不能依前2 條
    規定為之者，得將文書寄存送達地之地方自治或警察機關，
    並作送達通知書2 份，1 份黏貼於應受送達人住居所、事務
    所、營業所或其就業處所門首，另1 份交由鄰居轉交或置於
    該送達處所信箱或其他適當位置，以為送達。前項情形，由
    郵政機關為送達者，得將文書寄存於送達地之郵政機關，行
    政程序法第73條第1 項、第74條第1 項及第2 項，亦分別定
    有明文。另按行政機關依行政程序法而為文書之送達，專依
    該法律之規定，且該法並無準用民事訴訟法或刑事訴訟法關
    於寄存送達自寄存之日起10日生效規定之規定，是文書合法
    寄存送達後，當自寄存之日起即時生效，並非於寄存之日起
    算10日生效，或自受送達人實際領取文書之日起生效（臺灣
    高等法院97年法律座談會第42、43號提案研討結果亦同此意
    見）。
四、經查：
  (一)原處分機關98年2 月11日壢監裁字第裁53-ZFB061399號、壢
    監裁字第裁53-Z00000000號、壢監裁字第裁53-ZHB089795號
    等三裁決處分：
    此部分異議所據裁決處分之處分書，已由中華郵政股份有限
    公司投遞人員於98年2 月16日以寄存送達方式送達至異議人
    於車輛監理機關登記之戶籍地址桃園縣平鎮市○○里○○街
    87巷2 號，此有上開裁決處分書之送達證書附卷可稽，是斯
    時即生合法送達之效力。又汽車駕駛人之住址有變更者，應
    填具異動登記書，檢同身分證或戶口名簿，向公路監理機關
    申請，道路交通安全規則第75條第1 款定有明文。是異議人
    倘有遷徙住所事實，自負有依該條規定辦理住址變更異動之
    義務，否則其片面遷徙住所又不依法辦理異動，交通監理機
    關又有何管道得知異議人住所變更之事實，自僅能就異議人
    原登記車籍地或異議人之住所地送達文書，此時倘異議人無
    從親自收受文書，其不利益自當歸由未盡申請地址異動義務
    之異議人自行承擔。查異議人現於車輛監理機關登記之住所
    地仍為桃園縣平鎮市○○里○○街87巷2 號，迄今仍未變更
    ，此有卷附內政部警政署國道公路警察局舉發違反道路交通
    管理事件查詢結果列印單、汽車車籍查詢結果列印單在卷可
    查，則倘異議人片面遷移實際住居所，卻未同時向車輛監理
    機關申辦異動，終致未實際收受裁決書，此不利益應由異議
    人自行承擔。再以，異議人係居住於桃園縣平鎮市，按法院
    訴訟當事人在途期間標準第4 條第1 款第2 目及第2 條第1
    款之規定，須扣除在途期間1 日，故異議人如欲聲明異議，
    其異議聲明書狀至遲應於接到裁決書之翌日起20日並加計1
    日之在途期間，即於98年3 月9 日前為之，然異議人竟遲至
    98年5 月4 日始向具狀向原處分機關表明聲明異議意旨（此
    有蓋於異議人聲明異議狀之原處分機關收狀日期章可參），
    顯已逾法定聲明異議之不變期間，而不合法律上程式，且無
    從補正，揆諸前揭說明，此部份異議均予駁回。
  (二)原處分機關98年4 月30日壢監裁字第裁53-ZFC069447號裁決
    處分：
    本件異議人於98年1 月9 日晚間9 時18分許，駕駛車號CP-1
    768 號之自用小客車，行經國道3 號公路南下81.5公里處時
    ，經公路警察局第六警察隊（竹林分隊）以雷達測速儀照相
    採證後舉發「限速110 公里，經雷達測定行速為124 公里，
    超速14公里」之違規，嗣經原處分機關依道路交通管理處罰
    條例第33條第1 項第1 款規定，以上開裁決處分裁處異議人
    罰鍰3,000 元，此有舉發通知單檢附之採證照片、上開裁決
    處分之裁決書在卷可佐。本件舉發員警認定異議人斯時行車
    速度為時速124 公里，係以設置該處之雷達測速儀所拍攝照
    片為憑。至其原理，係由測速儀發射雷射光束鎖定異議人車
    輛後回傳至該測速儀，通過高速運算計算時間距離，再藉其
    內電腦計算異議人車輛當時行速，再予拍照存證。而本件雷
    達測速儀係GATSOMETER牌、24.125GH z（K-Band）照相式雷
    達測速儀，甫於97年3 月25日由經濟部標準檢驗局檢定合格
    ，有效期限至98年3 月31日，亦有舉發機關公路警察局第六
    警察隊所提經濟部標準檢驗局核發之雷達測速儀檢定合格證
    書1 紙在卷可稽。異議人為警舉發時，舉發單位使用之雷達
    測速儀既仍在有效之使用期限內，復無證據證明該機器有故
    障之虞，是所測得之數據尚屬可信。復以雷達測速儀係以雷
    射光束（不見光）直接瞄準行進中之車輛，屬「單點單台」
    之測速方式，車輛如有超出設定之速限即立刻鎖定，而雷射
    是屬於直線不易擴散的光束，車流量大小、旁邊是否另有他
    車行經，均不影響測速之準確性，足見警員取締本件異議人
    駕車超速違規並無誤判之虞。是異議人上揭辯解，毫無足採
    ，其行車確有違反道路交通管理處罰條例第33條第1 項第1
    款之規定，至為明確，應依法裁罰。
五、綜上所述，就上揭一之至部分，異議不合法律程式且無
    從補正，應予駁回。就一之部分，異議人確有於98年1 月
    9 日晚間9 時18分許駕駛上開車輛於上開國道高速公路路段
    超速違規，至為明確。原處分機關依道路交通管理處罰條例
    第33條第1 項第1 款之規定，裁處異議人罰鍰3,000 元，固
    非無見，惟竟漏依同條例第63條第1 項第1 款規定，記異議
    人違規點數1 點，則有未合。異議人對此聲明異議，雖無理
    由，惟原處分既有上開可議之處，自應由本院撤銷如主文第
    一項所示，並依道路交通管理處罰條例第33條第1 項第1 款
    及同條例第63條第1 項第1 款規定，裁處異議人罰鍰3,000
    元併記違規點數1 點，方為適法，故另裁決如主文第二項所
    示。
六、據上論斷，應依道路交通管理處罰條例第87條第2 項、道路
    交通案件處理辦法第18條前段、第20條前段，裁定如主文。
中    華    民    國    98    年     5    月    25    日
                      交通法庭  法  官  紀凱峰
以上正本證明與原本無異。
如不服本裁定，應於裁定送達後5 日內向本院提出抗告狀。
                                書記官  鄭乃甄
中    華    民    國    98    年    6     月    3     日


司法院資訊處製作；財團法人民間司法改革基金會備份。
